【裁判字號】    88,訴,331
【裁判日期】    890605
【裁判案由】    偽造文書等
【裁判全文】
臺灣屏東地方法院刑事判決                          八十八年度訴字第三三一號
    公  訴  人  臺灣屏東地方法院檢察署檢察官
    被      告  乙○○
右被告因偽造文書等案件，經檢察官提起公訴（八十八年度偵緝字第一六四號）本院
判決如左：
    主  文
乙○○連續行使偽造私文書，足以生損害於他人，處有期徒刑伍月。
甲○○所有之中國信託商業銀行信用卡（卡號0000000000000000號
）上偽造之「甲○○」簽名及如附表所示之刷卡簽帳單上偽造之「甲○○」簽名均沒
收。
    事  實
一、乙○○（於民國八十六年九月十三日，因違反動產擔保交易法，被判有期徒刑三
    月，緩刑二年確定）意圖為自己不法之所有，於民國八十六年十月間，受甲○○
    委託向中國信託商業銀行申請信用卡，嗣中國信託商業銀行將信用卡寄至屏東縣
    屏東市○○路一八七號四樓之五予甲○○，乙○○於代為收取後，未交付予甲○
    ○而侵占入己，並在卡片上偽造甲○○署押。嗣即又意圖為自己不法之所有，並
    基於概括犯意，自八十六年十一月三日起至八十七年五月二十七日止，連續多次
    持甲○○上開信用卡至如附表所示等多家信用卡特約商店，冒用甲○○名義刷卡
    消費，特約商店店員不知乙○○冒用甲○○信用卡而陷於錯誤，同意乙○○刷卡
    消費，乙○○並在店員交付之簽帳單之私文書上，偽造甲○○署押 (表示已收受
    特約商店所交付之交易標的物或消費標的)，再交回店員，特約商店則據此向中
    國信託商業銀行請款，中國信託商業銀行不知上情，誤以為是甲○○刷卡消費，
    而陷於錯誤，將乙○○刷卡消費之款項給付予特約商店，足生損害於甲○○及中
    國信託商業銀行，乙○○前後計持卡消費共新台幣（下同）二十五萬二千四百十
    二元，在此期間，乙○○為免該信用卡遭停卡而不能繼續使用，乃每月繳交部分
    款項共五次計五萬九千元，尚欠十九萬三千四百十二元未繳（不含手續費、年費
    、循環信用利息）因乙○○未再繳交消費款，發卡銀行乃通知甲○○繳款，甲○
    ○始發現信用卡被冒用。
二、案經甲○○訴由屏東縣警察局屏東分局報請台灣屏東地方法院檢察署檢察官偵查
    起訴。
    理  由
一、訊據被告乙○○，矢口否認有公訴人所指之犯罪事實，辯稱：「她（甲○○）借
    我刷三次，向東榮國際電信公司買三次手機，每次一萬多加起來三、四萬元，她
    是分三次借我，我每次刷完就還她，消費的金額我分三次拿現金親手交給她，我
    每次刷完卡就馬上連同卡交現金還她」云云，惟查（一）甲○○雖有委託被告代
    為申請中國信託商業銀行信用卡，惟自始自終均未收到信用卡，亦未接獲對帳單
    且未同意被告使用其信用卡等情，迭據告訴人甲○○於警訊、偵查及本院審理中
    指述不移；（二）被告於八十八年五月十一日檢察官初次訊問時辯稱：「我沒有
    拿（甲○○信用卡去刷卡消費）」；嗣於八十八年五月十二日第二次偵訊中改稱
    ：「我是有去（東榮國際電信公司）消費，但未持她（甲○○）信用卡刷卡」；
    再於八十七年五月二十日經證人即東榮國際電信公司職員李雲瑛當庭指認確係被
    告持甲○○信用卡前往該公司刷卡消費後，被告又改口稱：「我確有拿卡去刷，
    但卡是陳女借我的」等語，並供稱其刷卡消費後有去郵局繳款兩、三次云云，其
    三次供述，次次不同，更與在本院之供述大相逕庭，其前後矛盾之供述已難採信
    ，抑有進者，信用卡之使用旨在使持卡人免用現金且得以享受先消費後付款之期
    限利益，然依被告於本院之供述內容觀之，其每次向告訴人借用信用卡刷卡消費
    後竟隨即將現金連同信用卡交還告訴人，此不僅有違常理，更不符信用卡之使用
    目的；（三）本院以肉眼比對卷附信用卡申請書上「甲○○」簽名及上賓旅行社
    屏東分公司提出之該信用卡八十七年四月七日及同年五月三日之簽帳單存根上之
    「甲○○」簽名，其中「陳」字左上方類似阿拉伯數字「３」字之寫法及「靜」
    字右上方類似「夕」字之寫法均與被告當庭書寫之筆跡極為相似，而與告訴人甲
    ○○之筆跡不符，此亦有前開申請書、簽帳單存根影本等附卷可憑；（四）此外
    復有中國國際商業銀行股份有限公司信用卡申請書、客戶消費明細表、歷月帳務
    明細及交易帳單影本等附卷可資佐證。是綜上所述，本件事證已明，被告所辯顯
    係飾卸之詞，不足採信，其犯行堪以認定。
二、按信用卡上關於信用卡號碼、發卡銀行授予持有人信用利益之時效起迄、持卡人
    名義及署押等事項之記載，依持卡人與發卡銀行間之特約，係表示僅信用卡所記
    載之名義人得於發卡銀行授予持有人信用利益之有效期間內，持該信用卡向特約
    商店行使消費，具有一定之用意，為刑法第二百二十條之準私文書；再按申請信
    用卡後，申請人接獲信用卡，必在卡片後面簽名，於每次消費時，提示信用卡予
    店員，店員製作簽帳單後，由持卡人在簽帳單上簽名，特約商店則持此簽帳單轉
    由信用卡聯合處理中心向發卡銀行請款，發卡銀行再寄對帳單予持卡人，要求持
    卡人繳費，此為信用卡交易之必然程序，亦為公眾週知之事實。被告意圖為自己
    不法之所有，先將信用卡侵占入己，並在信用卡背面偽造告訴人署押，再假冒告
    訴人名義，進而持用該卡消費，分別係觸犯刑法第三百三十五條第一項之侵占罪
    及刑法第二百十六條、第二百十條之行使偽造準私文書罪。又被告在信用卡簽帳
    單上之持卡人簽名欄偽簽「甲○○」署押於其上，作成不實之簽帳單私文書，並
    交付於特約商店，使商店人員誤簽帳人乙○○即為甲○○本人而允其消費、交付
    附表所示金額之商品，核被告所為，分別係觸犯刑法第二百十六條、第二百十條
    行使偽造私文書罪及第三百三十九條第一項詐欺取財罪。被告於信用卡背面及簽
    帳單上偽造告訴人署押之行為，係偽造準私文書、私文書之階段行為，而偽造準
    私文書、私文書後復持以行使，其偽造之低度行為為行使之高度行為所吸收，均
    不另論罪。被告以一行為同時偽造一式二聯或一式三聯相同私文書（即持卡人存
    根聯及聯合信用卡處理中心存查聯、特約商店存根聯），係單純一罪。又其先後
    多次犯行使偽造準私文書罪、行使偽造私文書罪、詐欺取財罪，均時間緊接，觸
    犯構成犯罪要件相同之罪名，顯係基於概括之犯意反覆為之，均應依連續犯規定
    論以一罪，並加重其刑。再被告所犯上開侵占罪、連續行使偽造準私文罪、連續
    行使偽造私文罪、連續詐欺取財罪各罪間，互有方法、結果之牽連關係，應依刑
    法第五十五條規定，從一重處之連續行使偽造私文罪處斷。又起訴書雖漏未論及
    前開「連續行使」偽造準私文罪及「連續行使」偽造私文書罪部份，惟此部份與
    其餘各罪間具有裁判上一罪之關係，依審判不可分之原則，本院自得併予審理，
    附此敘明。爰審酌被告前因違反動產擔保交易法經判處有期徒刑三月，緩刑二年
    確定，雖不構成累犯，惟足見素行並非良好，此有本院被告全國前案紀錄表附卷
    可參，其不知悛悔，竟侵佔信用卡刷卡消費，破壞金融交易秩序，迄今仍未向銀
    行清償其餘欠款，惟所詐得不法之商品為二十五萬餘元，且已償還部分款項惟犯
    後態度不佳等一切情狀，爰量處如主文第一項所示之刑。末查，被告於附表所示
    時地，偽造告訴人之署押消費簽帳單上，所作成不實之簽帳單私文書，雖係供犯
    罪所用之物，惟業屬各該特約商店所有之物，自無庸為沒收之宣告。至甲○○所
    有之中國信託商業銀行信用卡（卡號0000000000000000號）上
    偽造之「甲○○」簽名及如附表所示之刷卡簽帳單上偽造之「甲○○」簽名，尚
    無積極證據證明業已滅失，均應依刑法第二百十九條併予宣告沒收之。
據上論結，應依刑事訴訟法第二百九十九條第一項前段、刑法第五十六條、第二百十
六條、第二百十條、第三百三十五條第一項、第三百三十九條第一項、第五十五條、
第二百十九條、罰金罰鍰提高標準條例第一條前段判決如主文。
中      華      民      國      八十九      年      六      月    五    日
                                        臺灣屏東地方法院刑事第一庭
                                            法  官  吳永宋
右判決正本證明與原本無異。
對於本判決如有不服應於收受送達後十日內向本院提出上訴書狀上訴於台灣高等法院
高雄分院並按他造當事人之人數附具繕本。
                                            書記官  洪榮華
中      華      民      國      八十九      年      六      月    五    日
刑法第二百十條
偽造、變造私文書，足以生損害於公眾或他人者，處五年以下有期徒刑。
刑法第二百十六條
行使第二百十條至第二百十五條之文書者，依偽造、變造文書或登載不實事項或使登
載不實事項之規定處斷。
刑法第三百三十五條
意圖為自己或第三人不法之所有，而侵占自己持有他人之物者，處五年以下有期徒刑
、拘役或科或併科一千元以下罰金。
刑法第三百三十九條
意圖為自己或第三人不法之所有，以詐術使人將本人或第三人之物交付者，處五年
以下有期徒刑、拘役或科或併科一千元以下罰金。
附表
    刷卡時間（民國年月日）   特約商店         消費金額（新台幣）    地點
一、八六、十一、三           萬通達企業（股）   五萬五千元          高雄
二、八六、十一、二一         萬通達企業（股）   五萬元              高雄
三、八六、十一、二三       全掣（股）廣東門市   九千五百九十元      屏東
四、八六、十二、一○         萬通達企業（股）   三萬元              高雄
五、八六、十二、一五         萬通達企業（股）   五千元              高雄
六、八七、一、一三           東榮國際電信（股） 九千九百九十九元    屏東
七、八七、一、一七           東榮國際電信（股） 九千九百九十九元    屏東
八、八七、二、一六           真光量販家電       二千二百八十九元    屏東
九、八七、二、二一           金飾良緣珠寶       二千零十五元        屏東
十、八七、二、二一           浩恩國際（股）     一千八百五十元      屏東
十一、八七、二、二二         太平洋百貨         七百五十元          屏東
十二、八七、三、三           真光量販家電       一千二百二十元      屏東
十三、八七、四、七           上賓旅行社（股）   一萬二千七百二十元  屏東
十四、八七、五、三           上賓旅行社（股）   一萬一千元          屏東
十五、八七、五、一九         亞太通信企業社     一千元              屏東
十六、八七、五、二七         永全旅行社有限公司 四萬九千九百八十元  高雄


司法院資訊處製作；財團法人民間司法改革基金會備份。
